【裁判字號】    99,訴,357
【裁判日期】    990512
【裁判案由】    違反毒品危害防制條例
【裁判全文】
臺灣屏東地方法院刑事判決               99年度訴字第357號
公  訴  人  臺灣屏東地方法院檢察署檢察官
被      告  甲○○
上列被告因違反毒品危害防制條例案件，經檢察官提起公訴（99
年度毒偵字第366 號），被告於準備程序期日就被訴事實為有罪
之陳述，本院合議庭裁定由受命法官獨任進行簡式審判程序，判
決如下：
    主  文
甲○○施用第一級毒品，累犯，處有期徒刑壹年。
    事  實
一、甲○○前因犯施用毒品案件，經本院以89年度毒聲字第837
    號裁定送觀察、勒戒，於民國89年8 月7 日釋放出所執行完
    畢，並由臺灣屏東地方法院檢察署檢察官以89年度毒偵緝字
    第244 號、毒偵字第1541號為不起訴處分確定；次因犯施用
    毒品案件，分經本院以91年度訴字第882 號判決、92年度簡
    字第405 號判決及93年度訴字第91號判決判處有期徒刑6 月
    、6 月及1 年6 月確定。上開3 罪接續執行，於94年6 月21
    日縮短刑期假釋出監，嗣其假釋經撤銷，上開3 罪復經本院
    以96年度聲減字第1206號裁定分別減為有期徒刑3 月、3 月
    及9 月確定。其又因施用毒品案件，經本院以96年度訴緝字
    第8 號判決判處有期徒刑1 年2 月確定；另因犯偽造文書案
    件，經本院以96年度簡字第785 號判決判處有期徒刑4 月確
    定；上開2 罪均經減刑並定應執行刑為有期徒刑8 月確定，
    而與前揭有期徒刑3 月、3 月及9 月接續執行，迄97年3 月
    7 日縮短刑期執行完畢。
二、詎其仍不知悔改，竟基於施用第一級毒品海洛因之犯意，於
    98年11月28日5 時許，在屏東縣東港鎮○○路177 號空屋內
    ，以針筒注射之方式，施用第一級毒品海洛因1 次。嗣於同
    日上午7 時許，在上址空屋內，因另犯竊盜案為警查獲，並
    經警察見其手臂上有注射毒品痕跡，復徵得其同意後採尿送
    驗，因其尿液檢出嗎啡陽性反應，始知上情。
二、案經屏東縣政府警察局東港分局報請臺灣屏東地方法院檢察
    署檢察官偵查起訴。
    理  由
一、按本件被告甲○○所犯為死刑、無期徒刑、最輕本刑3 年以
    上有期徒刑以外之罪，亦非屬高等法院管轄之第一審案件，
    其於準備程序進行中，先就被訴事實為有罪之陳述，經告知
    簡式審判程序之旨，並聽取檢察官、被告之意見後，本院合
    議庭依刑事訴訟法第273 條之1 第1 項裁定進行簡式審判程
    序，是本案之證據調查，依同法第273 條之2 規定，不受同
    法第159 條第1 項、第161 條之2 、第161 條之3 、第163
    條之1 ，及第164 條至第170 條所規定證據能力認定及調查
    方式之限制，合先敘明。
二、事實認定部分：
  (一)上揭事實，業據被告甲○○於本院審理時均坦承不諱。而被
    告本次於警局所採之尿液經送高雄市立凱旋醫院以「酵素免
    疫法」初篩及「氣相層析質譜法」確認，呈現嗎啡陽性反應
    ，有該院98年12月17日所出具之濫用藥物尿液檢驗報告1 紙
    （見警卷第8 頁）、屏東縣政府警察局東港分局偵查隊毒品
    案件涉嫌人尿液採證編號姓名對照表1 紙（見警卷第12頁）
    及應受尿液採驗人尿液檢體採集送驗紀錄表1 紙（見警卷第
    13頁）存卷可佐。此外，復有偵查報告1 紙（見警卷第2 頁
    ）及查獲施用毒品案件報告表1 紙（見警卷第7 頁）存卷可
    考。是被告上開任意性自白核與客觀事實相符，而可採信。
  (二)按毒品危害防制條例於92年7月9日修正公布，自93年1月9日
    施行，其中第20條、第23條將施用毒品之刑事處遇程序，區
    分為「初犯」及「5 年內再犯」、「5 年後再犯」。依其立
    法理由之說明：「初犯」，經觀察、勒戒或強制戒治後，應
    為不起訴處分或不付審理之裁定；經觀察、勒戒或強制戒治
    執行完畢釋放後，「5 年內再犯」者，因其再犯率甚高，原
    實施之觀察、勒戒及強制戒治既已無法收其實效，爰依法追
    訴或裁定交付審理。至於經觀察、勒戒或強制戒治執行完畢
    釋放後，「5 年後再犯」者，前所實施之觀察、勒戒或強制
    戒治已足以遮斷其施用毒品之毒癮，為期自新及協助其斷除
    毒癮，仍適用「初犯」規定，先經觀察、勒戒或強制戒治之
    程序。從而依修正後之規定，僅限於「初犯」及「5 年後再
    犯」二種情形，始應先經觀察、勒戒或強制戒治程序。倘被
    告於5 年內已再犯，經依法追訴處罰，縱其第3 次（或第3
    次以上）再度施用毒品之時間，在初犯經觀察、勒戒或強制
    戒治執行完畢釋放5 年以後，已不合於「5 年後再犯」之規
    定，且因已於「5 年內再犯」，顯見其再犯率甚高，原實施
    觀察、勒戒或強制戒治，已無法收其實效，即應依該條例第
    10條處罰，最高法院95年度第7 次刑事庭會議決議意旨可資
    參照。查本件被告如事實欄第一部分所載，前因犯施用毒品
    犯行，經本院以89年度毒聲字第837 號裁定送觀察勒戒，於
    89年8 月7 日釋放出所執行完畢，又因犯施用毒品案件，分
    經本院以91年度訴字第882 號判決、92年度簡字第405 號判
    決及93年度訴字第91號判決判處有期徒刑6 月、6 月及1 年
    6 月確定等情，有臺灣高等法院被告前案紀錄表1 份在卷可
    按。則被告本件施用第一級毒品犯行，雖係在上開觀察、勒
    戒執行完畢釋放後5 年後所為，然被告在觀察、勒戒執行完
    畢釋放後5 年內曾有如上施用毒品犯罪之前科紀錄，揆諸上
    開決議意旨，仍得依法追訴、處罰。
  (三)綜上所述，本件事證明確，被告犯行洵堪認定，自應依法論
    科。
三、按海洛因係毒品危害防制條例第2 條第2 項第1 款所明定之
    第一級毒品，禁止非法持有及施用，故核被告所為，係犯毒
    品危害防制條例第10條第1 項之施用第一級毒品罪。被告施
    用前持有第一級毒品海洛因之低度行為，已為其進而施用之
    高度行為所吸收，不另論罪。又被告曾有如事實欄第一部分
    所示之論罪科刑執行情形，有上開前案紀錄表存卷可查，其
    受有期徒刑執行完畢後，5 年以內故意再犯本件有期徒刑以
    上之施用第一級毒品罪，為累犯，應依刑法第47條第1 項規
    定加重其刑。爰審酌被告正值青壯，身體健全，竟不知謹慎
    自持而吸食毒品，且經觀察、勒戒及刑之執行後，仍再犯本
    件之罪，足見其毫無悔意，戒癮之意志力甚為薄弱，惟念及
    其施用毒品之犯行，在本質上乃屬戕害自身身心健康之行為
    ，且能坦承犯行，犯罪後之態度尚稱良好，並兼衡其智識程
    度、生活狀況等一切情狀，就其所犯量處如主文所示之刑，
    ，以資懲儆。公訴人雖於本院審理時就被告本次施用第一級
    毒品犯行具體求刑有期徒刑1 年4 月，惟本院認量處如主文
    之刑為當，公訴人之求刑尚屬過重，附此敘明。
據上論斷，應依刑事訴訟法第273 條之1 第1 項、第299 條第1
項前段，毒品危害防制條例第10條第1 項，刑法第11條前段、第
47條第1 項，判決如主文。
本案經檢察官任亭到庭執行職務
中    華    民    國    99    年    5    月    12    日
                  刑事第五庭    法  官  程士傑
以上正本證明與原本無異。
如不服本判決應於收受判決後10日內向本院提出上訴書狀，並應
敘述具體理由；其未敘述上訴理由者，應於上訴期間屆滿後20日
內向本院補提理由書（均須按他造當事人之人數附繕本）「切勿
逕送上級法院」。
中    華    民    國    99    年    5    月    12    日
                                書記官  黃美玲
附錄論罪科刑法條：
毒品危害防制條例第10條第1 項
施用第一級毒品者，處 6 月以上 5 年以下有期徒刑。

司法院資訊處製作；財團法人民間司法改革基金會備份。
